【裁判字號】    98,親,54
【裁判日期】    981109
【裁判案由】    認領無效
【裁判全文】
臺灣士林地方法院民事判決
                                        98年度親字第54號
原      告  乙○○
被      告  丙○○
訴訟代理人  甲○○
上列當事人間認領無效事件，本院於民國98年10月26日言詞辯論
終結，判決如下：
    主      文
確認被告於民國74年5 月23日認領原告為其女之行為無效。
訴訟費用由被告負擔。
    事實及理由
一、原告起訴主張略以：原告之母張貴蘭於民國74年間與被告相
    戀，基於共組家庭之意，被告於74年5 月23日認領原告為其
    女，嗣被告與原告母親因個性不合而於80年間分手，迄今未
    再聯繫。原告之血型為Ｂ型、原告母親之血型為Ａ型，被告
    之血型為Ａ型，足認原告與被告間並無血緣關係，為此，依
    法請求確認本件認領行為無效等語，並聲明：(1)確認被告於
    74年5 月23日所為認領原告為無效；(2)訴訟費用由被告負擔
    。
二、被告訴訟代理人甲○○陳稱略以：同意原告之請求。被告當
    時與原告母親同居時已經與他人有婚姻關係，被告亦無法確
    認原告是否為其女，被告之血型為Ａ型等語。
三、按因認領而發生婚生子女之效力，須被認領人與認領人間具
    有真實之血緣關係，否則其認領為無效，此時利害關係人均
    得提起認領無效之訴，最高法院86年臺上字第1908號判例意
    旨可供參照。次按，確認法律關係之訴，非原告有即受確認
    判決之法律上利益者，不得提起，民事訴訟法第247 條第1
    項前段定有明文。而所謂即受確認判決之法律上利益，係指
    法律關係之存否不明確，致原告在私法上之地位有受侵害之
    危險，而此項危險得以對於被告之確認判決除去之者，最高
    法院27年度上字第316 號判例亦可參考。本件原告主張其與
    與被告間並無真實之血緣關係，則被告對於原告所為之認領
    行為是否無效，已足以影響原告與被告間之親子關係，原告
    自屬法律上之利害關係人，是其提起本件訴訟，於法洵屬有
    據。再者，原告之戶籍登記資料登記被告為其生父，惟原告
    既主張兩造間並無真實之血緣關係，則被告對於原告所為認
    領行為之效力為何？兩造間之親子關係是否存在？即不明確
    ，致原告之身分關係處於不安之狀態，而此不安之狀態既得
    以確認判決除去，則原告提起本件認領無效訴訟，藉以除去
    不實之親子登記，應認有即受確認判決之法律上利益，合先
    敘明。
四、經查，原告主張被告雖於74年5 月23日認領原告為其女，惟
    兩造間並不具有真實血緣關係之事實，業據提出戶籍謄本、
    財團法人中心診所醫院血液檢驗報告等件為證，而被告之訴
    訟代理人甲○○雖到庭認諾原告之訴，並提出桃園醫院新屋
    分院診斷證明書、認領子女同意書等件為證，惟依民事訴訟
    法第594 條規定，關於認諾效力之規定，於認領無效事件不
    適用之，是本院仍應調查其他事證以為判斷之依據。經本院
    囑託長庚醫療財團法人林口長庚紀念醫院對於兩造進行血緣
    鑑定，鑑定結果略以：「根據D21S11，CSF1P0，D2S1338 ，
    FGA，DXS8377，HPRTB，GATA127D05，DXS7423，DXS6789 ，
    DXS6807，DXS7424等位點之遺傳標記分析結果，可以排除丙
    ○○是乙○○的親生父親。」等語，此有該院98年9 月10日
    （98）長庚院法字第0765號函附之親子鑑定報告在卷可稽，
    顯見兩造間確無真實血緣關係，原告之主張堪信為真實。本
    件兩造間既無真實之父女血緣關係，則被告對原告所為反於
    真實之認領行為，即屬無效。從而，原告起訴請求確認被告
    對於原告所為之認領行為無效，為有理由，應予准許。
五、據上論結，原告之訴為有理由，依民事訴訟法第78條，判決
    如主文。
中    華    民    國    98    年    11    月    9     日
                  家事庭法  官  陳文通
以上正本證明與原本無異。
如對本判決上訴，應於判決送達後20日內向本院提出上訴狀。
中    華    民    國    98    年    11    月    10    日
                        書記官  陳玉瓊


司法院資訊處製作；財團法人民間司法改革基金會備份。
